【裁判字號】    99,訴,1879
【裁判日期】    990819
【裁判案由】    毒品危害防制條例
【裁判全文】
臺灣臺中地方法院刑事判決              99年度訴字第1879號
公  訴  人  臺灣臺中地方法院檢察署檢察官
被      告  甲○○
上列被告因毒品危害防制條例案件，經檢察官提起公訴（99年度
毒偵字第1760號），被告於準備程序就被訴事實為有罪之陳述，
經告以簡式審判程序之旨，並聽取當事人意見後，合議庭裁定由
受命法官獨任進行簡式審判程序，本院判決如下：
    主    文
甲○○施用第一級毒品，累犯，處有期徒刑捌月，扣案之海洛因
貳包（合計驗餘淨重1.51公克，純度32.27%，純質淨重0.49公克
，空包裝袋總重0.52公克）沒收銷燬；注射針筒壹支、電子磅秤
壹台、葡萄糖壹包（驗餘淨重4.14公克，空包裝袋重0.49公克）
、空夾鏈袋貳拾壹只，均沒收。又施用第二級毒品，累犯，處有
期徒刑伍月，扣案之安非他命吸食器壹組沒收。主刑部分應執行
有期徒刑壹年。
    犯罪事實
一、甲○○曾因施用毒品案件，經本院裁定令入戒治處所施以強
    制戒治，於民國92年 4月23日執行完畢，並由臺灣臺中地方
    法院檢察署檢察官以92年度戒毒偵字第 199號為不起訴處分
    確定。復於上開強制戒治執行完畢釋放後5年內之97年2月間
    ，再因施用第一級毒品案件，經檢察官提起公訴，由本院以
    97年度訴字第863號判處有期徒刑7月確定，於98年 1月22日
    執行完畢。不料甲○○仍不知悔改，復基於施用第一級毒品
    海洛因之犯意，於99年4月26日上午8時許，在台中縣大里市
    ○○路某汽車旅館內，以針筒注射之方式，施用第一級毒品
    海洛因 1次。另基於施用第二級毒品甲基安非他命之犯意，
    於同日下午6、7時許，在台中縣大里市○○○街 137號皇家
    汽車旅館 208室內，以吸食器點火吸食之方式，施用第二級
    毒品甲基安非他命1次。嗣同日下午8時40分許，在前開皇家
    汽車旅館208室，為警實施臨檢查獲，並扣得毒品海洛因2包
    （合計淨重1.53公克，驗餘淨重1.51公克，純度32.27%，純
    質淨重0.49公克，空包裝袋總重0.52公克)、葡萄糖1包（淨
    重4.17公克，驗餘淨重4.14公克，空包裝袋重0.49公克）、
    電子磅秤1台、安非他命吸食器 1組、注射針筒1支、空夾鏈
    袋21只等物。
二、案經臺中市警察局第四分局報告臺灣臺中地方法院檢察署檢
    察官偵查起訴。
    理    由
一、上開犯罪事實，業據被告甲○○於偵查及本院均坦白認罪（
    見偵卷第18頁、本院卷第34、38、39頁），且被告為警查獲
    後經其同意採尿送驗結果，確呈海洛因、甲基安非他命經人
    體代謝後之可待因、嗎啡、甲基安非他命、安非他命陽性反
    應，有採集尿液鑑定同意書、委託檢驗尿液代號與真實姓名
    對照表各1份、中山醫學大學附設醫院檢驗科藥物檢測中心9
    9年5月13日出具實驗編號0000000尿液檢驗報告在卷可憑(見
    警卷第17、18頁、偵查卷第27頁），並有呈粉末狀之毒品海
    洛因2包及葡萄糖1包、電子磅秤1台、安非他命吸食器1組、
    注射針筒 1支、空夾鏈袋21只等供施用之毒品及工具扣案可
    資佐證。該扣案之粉末3包經送鑑定結果，其中2包含海洛因
    成分，合計淨重1.53公克（驗餘淨重1.51公克），純度32.2
    7%，純質淨重0.49公克，空包裝袋總重0.52公克；另一包未
    發現含有法定毒品成分，淨重4.17公克（驗餘淨重4.14公克
    ，空包裝袋重0.49公克），有法務部調查局99年6月9日調科
    壹字第09923012710號濫用藥物實驗室鑑定書存卷可佐(見偵
    查卷第33頁），堪認被告供稱該3包扣案之粉末，其中2包係
    毒品海洛因，另一包為葡萄糖，因恐海洛因越吸越重，故以
    磅秤添加葡萄糖稀釋後分裝施用等語，應屬真實可信。是被
    告之自白應與犯罪事實相符，堪認其確有上開施用海洛因、
    甲基安非他命之行為。
二、按施用第一級、第二級毒品為犯罪行為，毒品危害防制條例
    第10條第1項、第2項分別定有處罰明文，故施用第一級、第
    二級毒品者，依前揭規定本應科以刑罰，惟基於刑事政策，
    對合於一定條件之施用者，依同條例第20條、第23條之規定
    ，施以觀察、勒戒或強制戒治之保安處分。又毒品危害防制
    條例於92年7月9日修正公布，自93年1月9日施行，其中第20
    條、第23條將施用毒品之刑事處遇程序，區分為「初犯」及
    「5年內再犯」、「5年後再犯」。依其立法理由之說明：「
    初犯」，經觀察、勒戒或強制戒治後，應為不起訴處分或不
    付審理之裁定；經觀察、勒戒或強制戒治執行完畢釋放後，
    「5 年內再犯」者，因其再犯率甚高，原實施之觀察、勒戒
    及強制戒治既已無法收其實效，爰依法追訴或裁定交付審理
    。至於經觀察、勒戒或強制戒治執行完畢釋放後，「5 年後
    再犯」者，前所實施之觀察、勒戒或強制戒治已足以遮斷其
    施用毒品之毒癮，為期自新及協助其斷除毒癮，仍適用「初
    犯」規定，先經觀察、勒戒或強制戒治之程序。從而依修正
    後之規定，僅限於「初犯」及「5年後再犯」2種情形，始應
    先經觀察、勒戒或強制戒治程序。倘被告於 5年內已再犯，
    經依法追訴處罰，縱其第3次（或第3次以上）再度施用毒品
    之時間，在初犯經觀察、勒戒或強制戒治執行完畢釋放 5年
    以後，已不合於「5年後再犯」之規定，且因已於「5年內再
    犯」，顯見其再犯率甚高，原實施觀察、勒戒或強制戒治，
    已無法收其實效，即應依該條例第10條處罰。至於第3次(或
    第3次以上)施用毒品之時間，是否宜有期間限制？以多久為
    適宜？則分屬刑事政策、專門醫學之範圍，非審判機關所能
    決定，有待循立法途徑解決(最高法院97年度第5次刑事庭會
    議、95年度第7次刑事庭會議決議參照)。查被告前因施用毒
    品案件，經本院裁定令入戒治處所施以強制戒治，於92年 4
    月23日執行完畢，並由臺灣臺中地方法院檢察署檢察官以92
    年度戒毒偵字第 199號為不起訴處分確定。復於上開強制戒
    治執行完畢釋放後5年內之97年2月間，再因施用第一級毒品
    案件，經檢察官提起公訴，由本院以97年度訴字第 863號判
    決處有期徒刑 7月確定等情，有臺灣高等法院被告前案紀錄
    表附卷可佐（見本院卷第8至11頁)。本件被告施用第一級毒
    品海洛因、第二級毒品甲基安非他命之犯行，距其上開強制
    戒治執行完畢釋放之時間雖均已逾 5年，但因其犯毒品危害
    防制條例第10條之罪，於強制戒治執行完畢釋放以後，已於
    5 年內再犯毒品危害防制條例第10條之施用毒品罪，並經刑
    事判決確定，已如前述，是本件施用毒品之行為，即與單純
    之初犯毒品危害防制條例第10條之施用毒品罪，經觀察、勒
    戒或強制戒治執行完畢釋放以後「5 年後再犯」之情形有別
    。又被告經強制戒治釋放後，既於 5年內再施用毒品，足見
    先前所實施之強制戒治尚不足以遮斷其施用毒品之毒癮，已
    無法收其實效，是被告既非於首次強制戒治執行完畢後 5年
    內，均無任何施用毒品之犯行，揆諸上開最高法院刑事庭會
    議決議意旨，被告所為本件施用毒品犯行，即無現行毒品危
    害防制條例第20條第 3項之適用，自毋須依同條第1項、第2
    項規定施予觀察、勒戒之處遇程序，而應逕依毒品危害防制
    條例第23條第 2項規定訴追處罰。綜上所述，本件被告施用
    第一級毒品海洛因、第二級毒品甲基安非他命等犯罪事證已
    臻明確，其犯行洵堪認定，應依法論罪科刑。
三、查海洛因、甲基安非他命係毒品危害防制條例第2條第2項第
    1款、第2款所定之第一級、第二級毒品，不得非法持有、施
    用。被告施用海洛因、甲基安非他命，核其所為，係犯毒品
    危害防制條例第10條第1項施用第一級毒品、同條第2項之施
    用第二級毒品罪。被告施用毒品前之持有第一級、第二級毒
    品之行為，本應分別論以持有第一級毒品罪、持有第二級毒
    品罪，惟持有後進而施用，其持有之低度行為應為施用之高
    度行為所吸收，均不另論以持有罪責。被告曾因施用第一級
    毒品案件，經本院以97年度訴字第863號判決處有期徒刑7月
    確定，於98年 1月22日執行完畢等情，有臺灣高等法院被告
    前案紀錄表附卷可參，其於徒刑執行完畢，5 年以內故意再
    犯本件皆係有期徒刑以上之罪，均為累犯，應各依刑法第47
    條第 1項之規定加重其刑。所犯上開二罪，犯意各別，行為
    獨立可分，應分論併罰。爰審酌被告有多次犯罪前科之品行
    （參卷附臺灣高等法院被告前案紀錄表）、國中畢業業之智
    識程度、經濟勉可維持之生活狀況(見警卷第4頁被告警詢筆
    錄受詢問人資料），其因施用毒品，經強制戒治執行完畢後
    ，仍不思戒惕，且無視於毒品對於自身健康之戕害及國家對
    於杜絕毒品犯罪之禁令，再次施用毒品，未見戒除惡習之決
    心，惡性非輕，所處之刑自應較前次為重，然念及被告犯後
    能坦承犯行，態度良好，其施用毒品並無危害他人，犯罪手
    段尚屬平和，暨施用毒品者均有相當程度之成癮性及心理依
    賴，其犯罪心態與一般刑事犯罪之本質並不相同，應側重適
    當之醫學治療及心理矯治為宜等一切情狀，各量處如主文所
    示之刑，並定應執行之刑，以示懲儆。
四、扣案之海洛因 2包（合計驗餘淨重1.51公克，純度32.27%，
    純質淨重0.49公克，空包裝袋總重0.52公克），乃查獲之第
    一級毒品，且依現行鑑定實務，包裝之塑膠袋仍殘留有毒品
    粉末，難以完全析離，應視同毒品，併依毒品危害防制條例
    第18條第 1項前段規定，在施用第一級毒品罪刑項下宣告沒
    收銷燬；注射針筒1支、電子磅秤1台、葡萄糖1包(驗餘淨重
    4.14公克，空包裝袋重0.49公克）、空夾鏈袋21只，均為被
    告所有供施用第一級毒品海洛因所用之物；吸食器 1組亦為
    被告所有供施用第二級毒品甲基安非他命所用之物，業據被
    告陳明在卷（見本院卷第38頁)，應併依刑法第38條第1項第
    2 款規定，各附從其所犯相關罪刑項下諭知沒收。至其他扣
    案之苯甲酸 3包、行動電話3支、攪拌機1台、現金新臺幣（
    下同）18,500元等物，則與本件被告施用毒品之犯行無涉，
    當不得於本案宣告沒收。至其有無涉及其他犯罪，現由臺灣
    臺中地方法院檢察署99年度偵字第 12530號立案偵辦，自應
    由該案審斷是否諭知沒收，附此敘明。
五、據上論斷，應依刑事訴訟法第273條之1第 1項、第299條第1
    項前段、毒品危害防制條例第10條第1項、第2項、第18條第
    1項前段，刑法第11條、第47條第1項、第51條第 5款、第38
    條第1項第2款，判決如主文。
本案經檢察官乙○○到庭執行職務。
中    華    民    國    99    年    8     月    19    日
              刑事第四庭    法  官  張恩賜
以上正本證明與原本無異。
如不服本判決，應於收受判決後10日內向本院提出上訴書狀，並
應敘述具體理由；其未敘述上訴理由者，應於上訴期間屆滿後20
日內向本院補提理由書（均須按他造當事人之人數附繕本）「切
勿逕送上級法院」。
                            書記官  黃舜民
中    華    民    國    99    年    8     月    19    日
附錄本案論罪科刑法條
毒品危害防制條例第10條：
施用第一級毒品者，處六月以上五年以下有期徒刑。
施用第二級毒品者，處三年以下有期徒刑。

司法院資訊處製作；財團法人民間司法改革基金會備份。
